臺灣板橋地方法院刑事判決　　　　　　　　　　　　　九十一年度訴字第二三號
　　公　訴　人　臺灣板橋地方法院檢察署檢察官
　　被　　　告　戊○○　男　二.
　　選任辯護人　楊詠熙律師
　　被　　　告　乙○○　男　二.
　　指定辯護人　甲○公設辯護人　湯明純
右列被告因傷害致死案件，經檢察官提起公訴（九十年度偵字第一五六五三號），甲
○判決如左：
    主  文
戊○○共同傷害人之身體，因而致人於死，累犯，處有期徒刑柒年貳月。
乙○○共同傷害人之身體，因而致人於死，處有期徒刑參年陸月。
    事  實
一、戊○○前於民國八十七年一月二日因違反麻醉藥品管理條例案件，經甲○判處有
    期徒刑三月確定，於八十七年六月三十日易科罰金執行完畢，其於九十年九月廿
    一日晚間十一時許，騎乘車牌號碼號ＧＫＲ─四五一號重型機車後載乙○○外出
    購買雞腳，行經台北縣三重市○○街與頂崁街一四二號前之交岔路口，等待紅燈
    之際，因見飲酒後之黃建宗無故持其所有之牛排刀二把突然衝出，乙○○旋即跳
    車走避，戊○○走避不及，遭黃建宗持上開牛排刀二把刺傷左肩、左頸部各一處
    、背部二處，乙○○見狀，對於黃建宗現在不法之侵害，為防衛戊○○之權利，
    即隨地拾起掃把二支攻擊黃建宗，戊○○趁機上前將黃建宗手持之牛排刀其中一
    把奪下，另一把則在乙○○持掃把抵擋黃建宗之攻擊時掉落地面。戊○○、乙○
    ○於黃建宗手無攻擊利器、且其現在不法之侵害已不存在之情形下，為思報復，
    竟共同基於傷害人身體之犯意聯絡，由戊○○手持牛排刀一把、乙○○以徒手之
    方式聯手毆打黃建宗，戊○○、乙○○二人客觀上均能預見以刀剌人之胸、頸等
    處，可能導致被害人死亡之結果，然二人仍聯手毆打黃建宗，並由戊○○持牛排
    刀一把劃傷黃建宗之左頸及左胸，又自黃建宗頭頂下四十六公分、中線左側一公
    分處，剌進一刀，及自黃建宗左第六肋骨處，由左往右、下往上、前往後，剌進
    一刀，終致黃建宗受有左頸七公分有鋸齒狀割創（止於表淺皮下組織）、左胸有
    小割創（二公分）、頭頂下四十六公分、中線左側一公分，有鋸齒形剌創三公分
    創口（入口約二公分）、第六肋骨剌斷剌入右心室造成心包膜出血等傷害，黃建
    宗受傷後隨即跌坐於地上，戊○○、乙○○見狀，始行罷手，離開現場，然黃建
    宗終因胸部剌創造成心包膜填塞休克死亡。嗣經不明之路人報警，經警到場處理
    後，適乙○○折返現場，並於有偵查權限之機關知悉嫌疑人係何人前，表明其係
    嫌疑人，自首而接受裁判，為警查悉上情，並扣得非屬戊○○、乙○○所有之掃
    把二支、牛排刀二把。
二、案經黃建宗之子丁○○訴由台北縣政府警察局三重分局報告台灣板橋地方法院檢
    察署檢察官偵查起訴。
    理  由
一、訊據被告戊○○固坦承於右揭時地與黃建宗相互扭打等情，被告乙○○則坦承於
    右揭時地與黃建宗相互扭打及隨手自地面持起掃把抵擋黃建宗等情，惟均矢口否
    認有何傷害致死犯行，被告戊○○辯稱：伊僅出於本能推開黃建宗，並以手抵擋
    黃建宗之攻擊，並未奪取牛排刀，剌向黃建宗身體，黃建宗或係因酒醉，步履不
    穩而導致意外，且在本件衝突發生之前，黃建宗有與他人發生爭執，可能是別人
    造成的結果云云；被告乙○○則辯以：伊僅持起掃把抵擋黃建宗之攻擊，並未奪
    取黃建宗之牛排刀云云。經查：
（一）被告戊○○、乙○○於右揭時地，因突遭黃建宗酒後無故持牛排刀二把上前攻
      擊，並造成被告戊○○受有右肩、左頸部各一處、背部二處刀傷等事實，除經
      被告戊○○、乙○○二人於甲○審理中供述明確外，證人丁○○（被害人黃建
      宗之子）於警詢及甲○訊問時亦具結證稱：「本案牛排刀是我們家的沒錯」等
      語，並有台北縣立三重醫院九十一年二月一日北縣重醫歷字九一ＯＯＯＯ四六
      九號函及隨函檢附被告戊○○之病歷摘要表一紙附於甲○審理卷可稽，且被害
      人黃建宗經法務部法醫研究所鑑定之結果，生前有重度飲酒之情形，有該研究
      所（九○）法醫所醫鑑字第一二三五號鑑定書在卷可按（附於台灣板橋地方法
      院檢察署九十年度相字第九九七號案卷第三十一頁至第三十八頁），是本件案
      發之初係因黃建宗重度飲酒後持家中牛排刀外出，先無故對被告戊○○、乙○
      ○二人攻擊等事實應堪認定。
（二）其次，被告戊○○於警詢中供稱：「突然有一人從路旁衝出來，舉起右手，作
      勢要打，乙○○我們便往左閃，... 看見那個人邊罵邊跑過來，手上似乎有拿
      東西，朝我又肩膀刺一刀後，我便雙手推開，他便又朝左脖子砍一刀，他又朝
      我左後肩膀刺一刀，此時我覺得頭有點昏，只記得雙方有推來推去」等語（參
      見上開相驗卷第七頁背面），於偵查中供稱：「乙○○叫我趕快跑，我沒有跑
      ，刀子就從右肩刺過來，我把他推開，他又回來刺我脖子及背後，我趕快要跑
      ，又覺得背後濕濕的，我回頭看乙○○，他們二人就在扭打，我跑過去幫忙，
      用手跟死者扭打，打到紅綠燈控制台，他就跌倒蹲在地上」等語（參見上開案
      卷第十五頁背面）；被告乙○○於警詢中供稱：「那個人就跑著追過來，我們
      便立即下車，那個人手上似乎有拿東西，往我們身上打，我剛好閃過去，直接
      打到戊○○，於是戊○○與那個人發生扭打，於是我也一起參加扭打，差不多
      二、三分鐘，看見死者蹲在地上」等語（參見上開案卷第五頁背面），於偵查
      中供稱：「打我沒打到，打到戊○○，他好像有拿東西，但又不知道是拿什麼
      ，之後他們二人就互抓在一起扭打起來，我也參與當中，我拿掃把打他，他們
      二個還在打，打到一半，他蹲下來」等語（參見上開案卷第十六頁背面），並
      有掃把二把扣案足稽，可見被告戊○○、乙○○二人確有於右揭時地共同毆打
      被害人黃建宗，且被告乙○○並曾隨手自地面持起掃把攻擊被害人黃建宗等情
      。
（三）扣案之牛排刀二把上之血跡，確與被害人黃建宗之血液ＤＮＡ─ＳＴＲ型別相
      同，有內政部警政署刑事警察局九十年十二月十七日（九十）刑醫字第二三二
      ○六一號鑑驗書影本一紙在卷可按（附於台灣板橋地方法院檢察署九十年度偵
      字第一五六五三號案卷第八十三頁），可知扣案之牛排刀二把，其上均留有被
      害人黃建宗之血跡，足認被害人黃建宗確曾遭人持扣案之牛排刀二把予以傷害
      之事實。再被害人黃建宗於與被告二人相互毆打後，受有左頸七公分有鋸齒狀
      割創（止於表淺皮下組織）、左胸有小割創（二公分）、頭頂下四十六公分、
      中線左側一公分，有鋸齒形剌創三公分創口（入口約二公分）、經第六肋骨（
      剌斷），由左往右，下往上，前往後，剌入右心室造成心包膜出血約一二○公
      撮等傷害，嗣因胸部單面刃銳器剌創造成心包膜填塞休克死亡之事實，已經本
      檢察官督同檢驗員相驗，報請法務部法醫研究所解剖鑑定死因明確，製有勘驗
      筆錄、相驗屍體證明書、相驗時之照片十六幀及法務部法醫研究所（九○）法
      醫所醫鑑字第一二三五號鑑定書在卷可按（附於上開相驗卷第十四頁、第二十
      頁、第廿一頁、第廿四頁至第廿七頁、第三十一頁至第三十八頁）。又證人丙
      ○○於甲○訊問時具結證稱：「我到現場後，... 我又聽到別人說，有受傷的
      人躺在路邊，我再過去看。受傷的人在頂崁街、大有街轉角處，臉朝下，半蹲
      的姿勢，並有沒靠在什麼東西上面。受傷的人腳前方，有一把牛排刀，我當時
      沒有看到傷者流血。我把牛排刀踢到旁邊，再撿起來。牛排刀是橫在傷者前方
      ，刀鋒向傷者，刀背向外面。刀上面好像有血跡，不是很明顯。另一把刀也在
      轉角，是在大有街裡面，這把刀我沒有注意有無血跡。」等語（參見甲○九十
      一年二月十九日訊問筆錄），倘若被害人黃建宗胸部所受刺斷第六肋骨之刺創
      傷係由手中所持刀械於倒地時自撞所造成，則該把刀械理應留在被害人身上，
      自不可能橫在被害人前方，況且被害人黃建宗胸部所受剌創傷深度約七公分，
      且由被害人黃建宗左頸另有割創及左胸亦有小割創看來，不可能由手中所持刀
      械于倒地時自撞造成剌創而死亡，有法務部法醫研究所九十年十二月二十一日
      法醫所九○理字第二四○五號函一紙在卷足憑（附於台灣板橋地方法院檢察署
      九十年度偵字第一五六五三號案卷第八十五頁）。由此可知被害人黃建宗應係
      遭人持扣案之牛排刀一把，劃傷左頸、及左胸，並遭人持牛排刀分別自頭頂下
      四十六公分、中線左側一公分處，及左第六肋骨處，分別剌中一刀，嗣因剌入
      左第六肋骨處之一刀，由左往右，下往上，前往後，剌斷第六肋骨，剌入右心
      室造成心包膜出血約一二○公撮等傷害，以致因心包膜填塞休克死亡無疑。
（四）再查，被告戊○○於偵查中供稱：「（問：跟死者扭打時是你一人跟他打，還
      是二人跟他打？）都有」、「（問：打時死者是否正面向你？）死者正面對著
      我，乙○○在我旁邊」、「（問：乙○○當時有無徒手與死者扭打或拿掃把？
      ）印象中都有」等語（參見上開相驗卷第十七頁正面至背面）；被告乙○○於
      偵查中供稱：「（問：你有去搶他的刀嗎？）沒有，我只有拿掃把打他而已」
      、「（問：距他多遠？）二、三公分」、「他攻擊我，我拿掃把防衛」、「（
      問：掃把為何會斷掉？）他攻擊我，我防衛，並打他」等語（參見上開偵查卷
      第八十八頁背面），顯見被告戊○○、乙○○二人均有與被害人黃建宗近身扭
      打。再觀之被告戊○○因本案羈押而進入臺灣臺北看守所時，身上背部、右肩
      、左頸等處，受有刀傷，被告乙○○身上則未受傷，有前開台北縣立三重醫院
      九十一年二月一日北縣重醫歷字九一ＯＯＯＯ四六九號函及隨函檢附被告戊○
      ○之病歷摘要表一紙附於甲○審理卷及臺灣臺北看守所新收（借提還押）被告
      內外傷記錄表影本三紙附卷足據（附於上開偵查卷第九十一至第九十三頁），
      而被告戊○○所受之四處刺創傷係案發之初遭受被害人黃建宗造成已如前述，
      可見被告戊○○、乙○○在與被害人黃建宗近身扭打時，二人均未受有任何刺
      創傷，倘若此時二把牛排刀仍在被害人黃建宗手上，則被告戊○○、乙○○二
      人自不可能在近身扭打之情形下毫髮未傷，此外，既然被告乙○○係持二把掃
      把防禦、攻擊被害人黃建宗，應可推知此時有一把牛排刀已被被告戊○○奪下
      。
（五）綜上所述，被告戊○○、乙○○二人上開所辯，均係事後卸責之詞，不足採信
      。此外，復有刑案現場照片九幀在卷可按（附於上開偵查卷第二十頁至第廿四
      頁），及掃把二支、牛排刀二把扣案可資佐證。被告乙○○於右揭時地，與被
      告戊○○聯手毆打被害人黃建宗，對於被告戊○○之傷害犯行，自有犯意聯絡
      及行為之分擔。再查以刀剌入人之胸、頸等處，可能導致被害人死亡之結果，
      客觀上應為被告戊○○、乙○○二人所能預見，然被告戊○○、乙○○二人仍
      聯手毆打被害人黃建宗，且於被告戊○○於與被害人黃建宗扭打之際，奪得被
      害人黃建宗攜帶之牛排刀後，復由被告戊○○以之為工具，與被告乙○○聯手
      攻擊被害人黃建宗，並先後劃傷被害人黃建宗之左頸及左胸，自黃建宗頭頂下
      四十六公分、中線左側一公分處，剌進一刀，及自黃建宗第六肋骨處，由左往
      右，下往上，前往後，剌進一刀，終致被害人黃建宗因胸部單面刃銳器剌創造
      成心包膜填塞休克死亡，被告二人自應對傷害致人於死之結果，同負責任。本
      件事證明確，被告二人之犯行，均堪認定。
二、查被告戊○○、乙○○共同參與毆打被害人黃建宗致其受傷，其二人對於被告戊
    ○○持牛排刀攻擊被害人黃建宗之胸部，有使被害人黃建宗因傷致死亡之結果，
    在客觀情形上應有所認識而有預見可能性，惟其等主觀上竟未能預見，致被害人
    黃建宗因而死亡，核被告戊○○、乙○○二人所為，均係犯刑法第二百七十七條
    第二項前段之傷害致人於死罪。被告二人就上開犯行間，有犯意聯絡及行為分擔
    ，為共同正犯。又被告戊○○有如事實欄所示之前科犯行，有台灣高等法院檢察
    署刑案紀錄簡覆表一件在卷可考，其於有期徒刑執行完畢五年以內再犯本件有期
    徒刑以上之罪，為累犯，應依刑法第四十七條規定加重其刑。再查，被告乙○○
    於案發後，於有偵查權限之機關知悉嫌疑人係何人前，表明其係嫌疑人，業據證
    人即員警丙○○於偵查中具結證述明確（參見台灣板橋地方法院檢察署九十年度
    偵字第一五六五三號案卷第九十五頁正面至第九十六頁正面），爰依刑法第六十
    二條前段之規定，減輕其刑。爰審酌被告乙○○素行尚稱良好，有台灣高等法院
    檢察署刑案紀錄簡覆表一件在卷可稽，被告戊○○、乙○○二人與被害人黃建成
    素不相識，因被害人黃建成酒後持牛排刀先對被告戊○○為攻擊行為，始引發被
    告戊○○、乙○○之犯罪動機，惡性尚非重大，又本件犯行造成被害人黃建成死
    亡之結果，犯罪所生之危害甚大，其等犯後否認犯行，態度不佳，且迄至本案審
    理終結未與被害人黃建成之家屬達成和解等一切情狀，分別量處如主文所示之刑
    。至扣案之牛排刀二把及掃把二支，均非被告戊○○、乙○○二人所有，甲○自
    不為沒收之宣告。
據上論斷，應依刑事訴訟法第二百九十九條第一項前段，刑法第二十八條、第二百七
十七條第二項前段、第四十七條、第六十二條前段，判決如主文。
本案經檢察官蘇揚旭到庭執行職務。
中      華      民      國      九十一      年    十二    月    十三    日
                                  臺灣板橋地方法院刑事第三庭
                                          法  官  連  育  群
右正本證明與原本無異。
如不服本判決，應於判決送達後十日內，向甲○提出上訴狀。
                                          書記官  蘇  宥  維
中      華      民      國      九十一      年    十二    月    十九    日
附錄本案所犯法條全文：
中華民國刑法第二百七十七條
(普通傷害罪)
傷害人之身體或健康者，處三年以下有期徒刑、拘役或一千元以下罰金。
犯前項之罪因而致人於死者，處無期徒刑或七年以上有期徒刑；致重傷者
，處三年以上十年以下有期徒刑。
